【裁判字號】    95,易,1230
【裁判日期】    951108
【裁判案由】    詐欺
【裁判全文】
臺灣士林地方法院刑事判決              95年度易字第1230號
公  訴  人  臺灣士林地方法院檢察署檢察官
被      告  甲○○
上列被告因詐欺案件，經檢察官提起公訴（95年度偵緝字第284
號），被告於本院準備程序為有罪之陳述，經本院合議庭裁定改
由受命法官獨任依簡式審判程序審理，並判決如下：
    主  文
甲○○連續意圖為自己不法之所有，以詐術使人將本人之物交付
，累犯，處有期徒刑柒月。
    事  實
一、甲○○前因犯詐欺罪，經臺灣臺北地方法院於民國88年10月
    20日，以88年度易字第995 號判決分別判處有期徒刑4 月、
    6 月，應執行有期徒刑8 月，同年11月22日判決確定，並於
    89年5 月7 日縮刑期滿執行完畢。詎其仍不知悔改，因缺錢
    花用，復意圖為自己不法之所有，而基於詐欺取財之概括犯
    意，自93年9 月間某日起至同年10月中旬某日止（起訴書誤
    載為93年10月間起至同年11月間止，應予更正），在台北市
    大同區市○○道○ 段100 號捷運地下街第12廣場，向在該處
    工作之街頭畫家乙○○佯稱自己為卡門新娘禮服公司之負責
    人，政商關係良好，因經營事業暫遇困境，遭客戶聲請扣押
    賠償，其母親將在12月底自美國匯款2 億元為其解套，在此
    之前，因其身上所攜帶之60多萬元現金遭扒竊，致身無分文
    ，需借貸金錢吃飯，嗣其母親將款項自美國匯入後，將招待
    乙○○前往大陸遊玩及共同經營冰品事業等語，並同時向乙○○出示載有「美國紐約世界和平協會榮譽理事」、「臺北
    市國際獅子會會長」、「卡門國際婚紗股份有限公司」、「
    雙喜臨門企業集團股份有限公司」、「名家紡織股份有限公
    司」總經理等不實頭銜之名片，以取信於乙○○，致乙○○
    誤信為真，甲○○乃利用借款名義，以每次數百元至1 千元
    不等之金額，連續向乙○○詐得款項合計新台幣（下同）5
    萬5 千元及價值約2 萬元之黃金項鍊1 條；嗣甲○○經由乙○○之介紹認識丙○○，甲○○乃再承前之詐欺取財之概括
    犯意，於93年11月底至同年12月初間某日，在上開捷運地下
    街，向丙○○佯稱其政商關係良好，且其與人打賭，如能在
    1 星期內拿出5 萬元，對方則要賠付50萬元，屆時會將錢返
    還丙○○云云，並同時出示上開不實名片以取信於丙○○，
    致丙○○陷於錯誤，而在上開捷運地下街第12號廣場，將現
    金5 萬元交付甲○○。甲○○詐得乙○○及丙○○所交付之
    上開財物後，旋即將之花用殆盡。嗣因乙○○、丙○○發覺
    有異，且甲○○事後避不見面，乙○○、丙○○始知受騙。
二、案經被害人乙○○、丙○○訴由臺北市政府警察局大同分局
    報告臺灣士林地方法院檢察署檢察官偵查起訴。
    理  由
壹、證據能力之判斷
一、按簡式審判程序之證據調查，不受第159 條第1 項之限制，
    刑事訴訟法第273 條之2 定有明文，是依上開規定，於行簡
    式審判程序之案件，被告以外之人於審判外之陳述，除有其
    他不得作為證據之法定事由外，應認具有證據能力。
二、查本案證人即被害人乙○○於警詢時暨證人即被害人丙○○
    於警詢及偵查中所為之陳述，雖均係被告以外之人於審判外
    之陳述，惟因本案採行簡式審判程序，復查無其他不得做為
    證據之法定事由，揆諸首揭說明，應認均具有證據能力。
貳、本案論罪科刑
一、上揭犯罪事實，業據被告甲○○於警詢、偵查及本院審理中
    迭承不諱，核與證人即被害人劉傅琨於警詢暨證人即被害人
    丙○○於警詢及偵查中，證述渠等遭被告詐騙財物之被害情
    節相符（見94年度偵字第5982號卷第10頁至第15頁、第44頁
    至第46頁、95年度偵緝字第284 號卷第28頁至第31頁），此
    外，並有被告於案發時出示予被告2 人之內容不實名片影本
    1 紙附卷可稽（附於94年度偵字第5982號卷第30頁），堪認
    被告自白與事實相符，可以採信，本案事證至為明確，被告
    犯行可以認定，自應依法論科。
二、按被告行為後，94年2 月2 日修正公布之刑法，已於95年7
    月1 日施行（95年7 月1 日修正施行前刑法稱修正前刑法）
    ，修正後刑法第2 條第1 項「行為後法律有變更者，適用行
    為時之法律。但行為後之法律有利於行為人者，適用最有利
    於行為人之法律」之規定，係規範行為後法律變更所生新舊
    法律比較適用之準據法，於刑法修正施行後，自應適用前開
    規定，為「從舊從輕」之比較；又比較新舊法時，應就罪刑
    有關之共犯、未遂犯、想像競合犯、牽連犯、連續犯、結合
    犯，以及累犯加重、自首減輕暨其他法定加減原因（如身分
    加減）與加減例等一切情形，綜其全部罪刑之結果而為比較
    後，再適用有利於行為人之法律處斷，而不得一部割裂分別
    適用不同之新舊法（最高法院24年度上字第4634號、29年度
    上字第964 號判例意旨、最高法院95年度第8 次刑事庭會議
    決議參照）。經查：
  1.被告行為時，刑法分則編有關罰金刑之貨幣單位係銀元；且
    依刑法分則編應處罰金者，應適用罰金罰鍰提高標準條例第
    1 條、第4 條之規定，亦即應按各該具體條文制定或修正之
    先後，定其罰金提高之倍數。惟被告行為後，刑法施行法增
    訂第1 條之1 ，於95年6 月14日經總統公布，並自同年7 月
    1 日起施行；該條規定：「中華民國94年1 月7 日刑法修正
    施行後，刑法分則編所定罰金之貨幣單位為新臺幣。94年1
    月7 日刑法修正時，刑法分則編未修正之條文定有罰金者，
    自94年1 月7 日刑法修正施行後，就其所定數額提高為30倍
    。但72年6 月26日至94年1 月7 日新增或修正之條文，就其
    所定數額提高為3 倍」。亦即自95年7 月1 日起，刑法分則
    編所定罰金之貨幣單位，由原來之銀元改為新臺幣；且94年
    1 月7 日刑法修正時，刑法分則編未修正之條文定有罰金者
    ，自95年7 月1 日起，有關罰金之數額提高為30倍。本案被
    告係犯刑法第339 條第1 項之普通詐欺罪，該罪有罰金刑之
    處罰，且自24年7 月1 日公布施行後，即未再修正，是依增
    訂刑法施行法第1 條之1 之規定，其罰金以新台幣為單位，
    數額應提高30倍，相較於修正前之罰金以銀元為單位，且適
    用罰金罰鍰為提高標準條例之結果應提高10倍者換算，對被
    告而言，並無有利與否之情形（新臺幣與銀元之比例為1 ：
    3 ，換算結果，亦為30倍）。
  2.刑法第339 條普通詐欺罪，法定刑得科或併科1 千元以下罰
    金，依被告行為時之修正前刑法第33條第5 款規定：「主刑
    之種類如左：五、罰金：1 元以上。」，換算新臺幣後，為
    新臺幣3 元以上。惟被告行為後修正後刑法第33條第5 款規
    定：「主刑之種類如下：五、罰金：新臺幣1 千元以上，以
    百元計算之。」，經比較修正前後關於科處罰金刑之最低刑
    度規定，自應以被告行為時之修正前刑法較有利於被告。
  3.修正後刑法第47條、第49條關於累犯之規定，以出於故意再
    犯有期徒刑以上之罪者為限，並增訂強制工作免其執行或執
    行完畢後，5 年內故意再犯有期徒刑以上之罪者，以累犯論
    之規定（擬制累犯），且刪除「依軍法」受裁判者，不適用
    累犯之規定，以求司法與軍法一致。是以修正後之累犯範圍
    較修正前刑法互有減縮及擴張。
  4.修正前刑法第56條連續犯之規定，已自修正後刑法中刪除，
    亦即行為人基於概括犯意所為之數行為，於修正後刑法施行
    後，已不得再成立連續犯而僅論以1 罪，而應依具體行為之
    性質論罪，是以該法律之刪除雖非犯罪構成要件之變更，但
    顯已影響及行為人刑罰之法律效果，自屬法律有變更，而應
    為新舊法之比較適用。經查，本案被告所為各次詐欺行為係
    分別獨立，但因時間緊接，所犯係構成要件相同之罪名，堪
    認係基於概括犯意所為，依修正前刑法第56條之規定，應論
    以連續犯之1 罪，相較於適用修正後刑法，則應依數次詐欺
    罪分論併罰，自以適用修正前刑法第56條連續犯之規定，對
    被告較為有利。
  5.綜上，本案被告犯行，符合修正前後刑法中累犯之規定，上
    開法律變更，對被告而言不生有利與否之情形，而上開刑法
    施行法第1 條之1 增訂及刑法第33條第5 款之修正，乃係刑
    法分則編各罪所定罰金刑之刑罰法律效果之變更，上開刑法
    第56條連續犯之修正刪除，則相當於科刑規範事項之變更，
    自應依刑法第2 條第1 項規定，綜合罪刑全部結果，整體為
    新舊法之「從舊從輕」比較。因本案被告所為該當於詐欺取
    財罪，且依本院以下所諭知之被告罪名及其宣告刑，適用修
    正前有關罰金刑及連續犯之規定，對被告較為有利，故經綜
    合比較新舊法結果，應以修正前刑法對被告有利，自應依刑
    法第2 條第1 項前段規定，整體適用修正前刑法之相關規定
    予以論處。
三、核被告甲○○所為，均係犯刑法第339 條第1 項之詐欺取財
    罪，其先後數次詐欺犯行，時間緊接，手段相同，所犯係構
    成要件相同之罪名，顯係基於概括犯意反覆為之，為連續犯
    ，應依修正前刑法第56條之規定論以1 罪，並加重其刑。又
    被告前有事實欄所列前案經判處有期徒刑及執行完畢情形，
    此有臺灣高等法院被告前案紀錄表在卷可按，其受有期徒刑
    執行完畢後，5 年內再犯本件有期徒刑以上之罪，為累犯，
    應依修正前刑法第47條之規定遞予加重其刑。爰審酌被告前
    因犯詐欺罪經判處罪刑後，復再犯本案詐欺犯行，顯見品行
    不佳，又其正值盛年，不思循正當途徑獲取金錢，反利用被
    害人之同情心而施詐騙財，所生危害非輕，又本案詐欺犯行
    所得財物金額非微，惟犯後坦承犯行，深具悔意，且經被害
    人丙○○到院證實被告已於犯後清償部分詐得款項乙情在卷
    （見本院95年10月25日準備程序筆錄），堪認被告犯後態度
    尚稱良好，並其犯罪之動機、目的及智識程度等一切情狀，
    量處如主文所示之刑，以示懲儆（依最高法院95年度第8次
    刑事庭會議決議六、（一）之意旨，修正後刑法第57條之規
    定，為法院就刑之裁量審認標準見解之明文化，非屬法律之
    變更，無新舊法比較適用之問題）。
據上論斷，應依刑事訴訟法第273 條之1 第1 項、第299 條第1
項前段，刑法第2 條第1 項、第339 條第1 項、修正前刑法第56
條、第47條，罰金罰鍰提高標準條例第1 條前段，判決如主文。
本案經檢察官曾勁元到庭執行職務。
中    華    民    國    95    年    11    月     8    日
                  刑事第七庭法  官 吳祚丞
以上正本證明與原本無異。
如不服本判決，應於送達後10日內，向本院提出上訴狀。
                            書記官 林立原
中    華    民    國    95    年    11    月    16    日
論罪法條：
中華民國刑法第339條第1項
意圖為自己或第三人不法之所有，以詐術使人將本人或第三人之
物交付者，處5 年以下有期徒刑、拘役或科或併科1 千元以下罰
金。


司法院資訊處製作；財團法人民間司法改革基金會備份。
